臺灣高等法院高雄分院刑事判決        100年度上訴字第651號
上  訴  人
即  被  告  劉錦賢
選任辯護人  李建宏律師
上列上訴人因毒品危害防制條例案件，不服臺灣高雄地方法院99
年度訴字第1792號中華民國100 年3 月8 日第一審判決（起訴案
號：臺灣高雄地方法院檢察署99年度偵字第34818 號），提起上
訴，本院判決如下：
     主  文
原判決撤銷。
劉錦賢犯如附表編號1 至6 所示之罪，均累犯，各處如附表編號
1 至6 主文欄所示之刑。應執行有期徒刑捌年拾月。扣案之第二
級毒品甲基安非他命壹包（驗前淨重零點零捌陸公克，驗後淨重
零點零柒柒公克，暨其包裝袋壹只）沒收銷燬之；扣案之門號00
00000000號行動電話、門號0000000000號行動電話（含SIM 卡貳
枚）、空夾鍊袋壹包，均沒收；未扣案之販賣第二級毒品所得財
物新臺幣陸仟元沒收之，如全部或一部不能沒收時，以其財產抵
償之。
     事  實
一、劉錦賢前因毒品危害防制條例案件，於民國89年間，經本院
    分別判處有期徒刑8 年、7 年，並定應執行有期徒刑10年確
    定，嗣於94年9 月5 日因縮短刑期假釋出監並付保護管束，
    甫於98年7 月9 日保護管束期滿未經撤銷視為執行完畢，猶
    不知悔改。其明知甲基安非他命係毒品危害防制條例第2條
    第2 項第2 款所列之第二級毒品，不得非法持有、販賣，竟
    仍意圖營利，基於販賣第二級毒品甲基安非他命之犯意，分
    別於附表所示之時間、地點及方式，販賣第二級毒品甲基安
    非他命予附表編號1 至編號6 所示之黃信順、黃森顯二人。
    嗣於99年11月4 日在高雄市三民區○○○路556 巷2 號J312
    室經警搜索查獲，並扣得甲基安非他命1 包（驗前淨重0.08
    6 公克、驗後淨重0.077 公克）；及劉錦賢所有而供販毒用
    之門號0000000000號、0000000000號手機2 支，預備分裝毒
    品所用之夾鍊袋1 包等物。
二、案經高雄市政府警察局移送台灣高雄地方法院檢察署檢察官
    偵查起訴。
     理  由
一、證據方面：按本判決所引用之證據資料（詳後引證據），其
    中傳聞證據部分，縱無刑事訴訟法第159 條之1 至第159 條
    之4 或其他規定之傳聞證據例外情形，亦因被告、辯護人、
    檢察官或同意可作為證據使用，或未聲明異議，基於尊重當
    事人對於傳聞證據之處分權，及證據資料愈豐富愈有助於真
    實發現之理念，依刑事訴訟法第159 條之5 第1 項、第2項
    之規定，本院審酌該等證據作成時之情況，並無違法取證之
    瑕疵，且無顯不可信之情形，以之作為證據，應屬適當，自
    均有證據能力。至本判決未引用之證據，既未經援引為認定
    犯罪事實之基礎，爰不逐一論述該等證據之證據能力，附此
    敘明。
二、上揭事實，業據上訴人即被告劉錦賢（下稱被告）於本院審
    理中坦承不諱，且查：
  (一)附表編號1 即被告於99年8 月27日13時許販賣甲基安非他命
    予黃信順部分：據證人黃信順於原審審理時證稱：伊於99年
    8 月27日在高雄市○○區○○路關帝廟附近以新台幣（下同
    ）1000元代價向被告購買毒品甲基安非他命1 包等語（見原
    審卷第161 頁反面），並有被告持用之門號0000000000 號
    手機於99年8 月27日中午12時許之通訊監察譯文在卷可稽（
    見偵卷第32頁反面）；而譯文中所稱之「關帝廟」與被告公
    司相距3 公里餘，有地圖在卷可佐（見原審卷第142 頁），
    則被告於上班前，即通聯譯文中所載之12時55分許交付毒品
    後，於15分鐘內復至景旭發公司打卡，亦無悖於常情。
  (二)附表編號2 即被告於99年9 月9 日14時50分許販賣甲基安非
    他命予黃信順部分：被告當日下午2 時28分許，以其所持用
    之0000000000號門號撥打證人黃信順所持用之0000000000號
    之通話內容略以：「被告問：你（指黃信順）到仁武焚化爐
    或澄觀路要多久，黃信順答：大概20分等語；同日下午2 時
    41分許黃信順又稱：到焚化爐了，被告則稱：我在公司這裡
    」等情，此有當日通訊監察譯文在卷可稽（見偵卷第35頁）
    ，則被告於當日下午14時41分許確有與證人黃信順見面乙情
    ，應堪認定。再佐以證人黃信順已於檢察官偵訊時證稱：伊
    於99年9 月9 日下午2 時50分左右有至被告公司附近仁武火
    葬場周圍向被告以1000元代價購買毒品甲基安非他命1 包等
    語（見偵卷第67頁），並有上開通訊監察譯文在卷可參（見
    偵卷第34頁反面至第35頁），則被告當日下午2 時50分確有
    以1000元代價，販賣第二級毒品甲基安非他命予黃信順之事
    實應堪認定。
  (三)附表編號3 即被告於99年9 月18日20時30許販賣甲基安非他
    命予黃信順部分：據證人黃信順於檢察官偵訊時證稱：伊於
    99年9 月18日與被告相約在大樹鄉竹子寮軍營旁，以1000元
    代價，向被告購買第二級毒品甲基安非他命一包等語（見偵
    卷第67頁），並有被告所使用之門號0000000000號手機通訊
    監察譯文在卷可稽（見偵卷第38頁），則被告確有於附表編
    號3 所示時地，販賣第二級毒品甲基安非他命予證人黃信順
    之事實，應堪認定。
  (四)附表編號4 即被告於99年8 月22日凌晨3 時許販賣甲基安非
    他命予黃森顯部分：據證人黃森顯於原審審理時已證稱：「
    伊於99年8 月22日凌晨3 時許，與被告相約在高雄市國道中
    正交流道南下匝道口附近見面，伊以1000元代價，向被告購
    買毒品甲基安非他命1 包」等語（見原審卷第156 頁反面、
    第160 頁反面、第157 頁至第157 頁反面）；並有被告持用
    之門號0000000000號手機99年8 月21日晚間7 時21分至22日
    凌晨通訊監察譯文在卷可稽（見偵卷第20至第22頁）；且被
    告與證人黃森顯在交易過程之對話中係以「一包菸」稱呼第
    二級毒品甲基安非他命、以「圓圓的傢伙」稱呼甲基安非他
    命吸食器等情，亦據證人黃森顯於原審審理時證稱在卷（見
    原審卷第160 頁反面），是被告當日確以1000元代價販賣甲
    基安非他命與證人黃森顯乙情，應堪認定。
  (五)附表編號5 即被告於99年8 月31日下午6 時50分許販賣甲基
    安非他命予黃森顯部分：據證人黃森顯於檢察官偵查中及原
    審審理時均證稱：伊於99年8 月31日晚間6 時50分，在高雄
    市○○區○○路、河北路的7-11旁陸橋向被告購買甲基安非
    他命等語（見偵卷第67頁、原審卷第157 頁反面）；並有被
    告持用之門號0000000000號手機99年8 月31日通訊監察譯文
    在卷可稽（見原審卷第23頁反面至第24頁），足見被告以10
    00元代價販賣甲基安非他命與證人黃森顯乙情，亦堪認定。
  (六)附表編號6 即被告於99年9 月16日零時20分許販賣甲基安非
    他命予黃森顯部分：據證人黃森顯於檢察官偵訊及原審審理
    時均證稱：「伊於99年9 月16日與被告相約在高雄市○○區
    ○○路與馬卡道路之青海陸橋下中南客運停車場見面，伊以
    1000元代價，向被告購買毒品甲基安非他命1 包」等語（見
    原審卷第158 頁至第160 頁），並有被告持用之門號000000
    0000號手機於99年9 月16日之通訊監察譯文在卷可稽（見偵
    卷第26頁），則被告以1000元代價販賣甲基安非他命與證人
    黃森顯乙情，實堪認定
  (七)綜上各情，證人黃信順、黃森顯就附表編號1 至6 所示向被
    告購買毒品之時間、代價均明確證述如上，並有通訊監察譯
    文可佐，則被告於附表編號1 至6 販賣第二級毒品甲基安非
    他命予證人黃信順、黃森顯等情，應堪認定。
  (八)按販賣第二級毒品者，處無期徒刑或七年以上有期徒刑，得
    併科新臺幣700 萬元以下罰金；毒品危害防制條例第4 條第
    2 項定有明文，是販賣第二級毒品係屬嚴重違法行為，苟遭
    逮獲，後果非凡，毒販出售毒品時無不小心翼翼，不敢公然
    為之。而邇來政府為杜絕毒品氾濫，毒害人民甚深，再三宣
    導教民眾遠離毒品、媒體之報導既深且廣，對於毒品之禁絕
    ，應為民眾所熟悉。又政府對於查緝施用、轉讓及販賣毒品
    無不嚴格執行，且販賣毒品罪更係重罪，設若無利可圖，衡
    情一般持有毒品者，當不致輕易將持有毒品交付他人。況甲
    基安非他命價格不貲、物稀價昂，並無公定之價格，不論任
    何包裝，均可任意分裝增減分量，每次買賣價量，亦可能隨
    時依雙方間之關係深淺、資力、需求量及對行情之認知、來
    源是否充裕、查緝是否嚴緊，購買者被查獲時供述購買對象
    之可能性風險之評估等，因而異其標準，並隨時機動調整，
    非可一概而論，是販賣之利得，除經坦承犯行或價量俱臻明
    確外，委難查得實情，然販賣者從價差或量差中牟利之方式
    雖異，惟其販賣行為在意圖營利則屬同一，是舉凡有償交易
    ，除足以反證其確係另基於某種非圖利本意之關係外，通常
    尚難因無法查悉其販入價格，做為是否高價賣出之比較，諉
    以無營利之意思而阻卻販賣犯行之追訴。本件被告既有毒品
    前科，已如前述，其對於販賣甲基安非他命屬重罪，當無不
    知之理，被告雖否認其主觀上有營利之意圖，惟依上開所為
    說明，再參以倘被告未因販售上開毒品而從中牟利，當無甘
    冒轉交第二級毒品甲基安非他命予證人黃信順、黃森顯而可
    能被查緝之風險，應認被告就販賣第二級毒品犯行，主觀上
    已有牟利意圖，應屬無訛。
三、核被告就附表編號1 至6 所為，均係犯毒品危害防制條例第
    4 條第2 項之販賣第二級毒品罪（共6 罪）；被告各次持有
    第二級毒品之低度行為，均為販賣第二級毒品之高度行為所
    吸收，均不另論罪。被告所犯上開各罪間，犯意各別，行為
    互殊，應予分論併罰。又被告前有上開犯罪事實欄所載之論
    罪科刑執行情形，有臺灣高等法院被告前案紀錄表附卷可參
    ，其受有期徒刑之執行完畢後，5 年以內故意再犯本件有期
    徒刑以上之罪，為累犯，均應依刑法第47條第1 項規定，加
    重其刑，然毒品危害防制條例第4 條第2 項販賣第二級毒品
    之法定本刑無期徒刑部分，依法均不得加重，故僅得就販賣
    第二級毒品罰金及有期徒刑部分加重之。又被告犯上開之罪
    ，於為警查獲後供出毒品來源，因而查獲其他共犯黃永順等
    情，有高雄市政府警察局移送書及台灣高雄地方法院檢察署
    檢察官聲請簡易判決處刑書在卷可稽（見本院卷第59頁、第
    93頁），是依毒品危害防制條例第17條第1 項規定，減輕其
    刑。並就其上開加重（累犯）、減輕事由（毒品危害防制條
    例第17條第1 項），依刑法第71條之規定先加重後遞減之。
    至於被告之辯護人為被告辯稱：被告於警詢及偵查中均有自
    白犯罪，故依毒品危害防制條例第17條第2 項規定，應可再
    減輕其刑云云；然查，被告於警詢及偵查中，均否認有販毒
    之犯行，並辯稱：伊係與黃信順、黃森顯等人合資購買云云
    （見偵查卷第6 頁、第72頁、原審聲羈卷第6 頁），甚至於
    原審審理中仍延續上開辯詞（見原審卷第10頁、第152 頁）
    ，是被告於警詢及偵查中根本無自白犯罪之情事，被告上開
    所辯，不足為採。另被告於本院審理中請求依刑法第59條規
    定酌減乙事；經查，被告明知毒品危害國民健康，進而影響
    國家、社會甚遠，向為政府所嚴厲禁止，卻仍販賣毒品予他
    人，本即應重懲；況且其等販毒行為係因為貪圖牟利，並非
    迫於無奈，其等犯罪情狀在客觀上並未存有何種特殊原因或
    環境，足以引起社會一般大眾之同情，自無依刑法第59條酌
    減其刑之理由，一併敘明。
四、原審認被告罪證明確因而予以論罪科刑，固非無見；惟查，
    原審就被告所犯上開之罪，未依毒品危害防制條例第17條第
    1 項規定減輕其刑，容有不當。被告上訴意旨，指摘原判決
    不當，為有理由，自應由本院將原判決撤銷改判（連同定其
    應執行刑部分）。爰審酌被告明知施用毒品者容易有成癮性
    且戒除不易，毒品除嚴重傷害個人身心外，亦足以腐蝕民心
    國基，仍意圖營利而販賣足以令人具成癮性、濫用性之第二
    級毒品甲基安非他命，且次數達6 次，實不宜輕縱，且衡酌
    被告犯後態度，暨其高職肄業、家境勉持，及犯罪之動機、
    手段、所得利益等一切情況，分別量處如附表主文所示之刑
    ，並定其應執行刑為有期徒刑8 年10月。末按查獲之第一、
    二級毒品及專供製造或施用第一、二級毒品之器具，不問屬
    於犯人與否，均沒收銷燬之，毒品危害防制條例第18條第1
    項前段定有明文。次按以營利為目的販入毒品，經多次販賣
    後，持有剩餘毒品被查獲，其各次販賣毒品行為，固應併合
    處罰。惟該持有剩餘毒品之低度行為，應僅為最後一次販賣
    毒品之高度行為所吸收，不另論罪，故就該查獲之剩餘毒品
    ，祇能於最後一次之販賣毒品罪宣告沒收銷燬，不得於各次
    販賣毒品罪均宣告沒收銷燬（最高法院98年度台上字第2408
    號、第3264號、第3337號判決參照）。本案扣案之結晶1包
    （含包裝袋1 只，驗前淨重0.086 公克，驗後淨重0.077 公
    克）經送驗後檢出含有甲基安非他命成分，有高雄市立凱旋
    醫院濫用藥物成品檢驗鑑定書在卷可稽（見原審卷第179 頁
    ），為毒品危害防制條例第2 條第2 項第2 款所列之第二級
    毒品，不問屬於犯人與否，應依毒品危害防制條例第18條第
    1 項前段之規定，於最後一次（即附表編號3 ）販賣第二級
    毒品項下宣告沒收銷燬之；另裝放上開毒品之包裝袋1 只，
    因與毒品難以析離，且無析離之實益，併均予宣告沒收銷燬
    之；至鑑驗所耗損之毒品，既已滅失，自均無庸宣告沒收銷
    燬。又被告就附表編號1 至6 販賣第二級毒品取得之交易價
    金（各為1,000 元，合計6,000 元），雖未扣案，惟各係被
    告販賣第二級毒品所得之財物，應俱依毒品危害防制條例19
    條第1 項規定，宣告沒收，如全部或一部不能沒收時，均以
    其財產抵償之。另扣案門號0000000000號手機、0000000000
    號手機各1 支（含SIM 卡各1 枚），為被告所有，業據其於
    警詢時自承在卷（見警卷第8 頁），分別為聯絡附表編號1
    至6 所示販賣第二級毒品所用，應依毒品危害防制條例第19
    條第1 項規定，於被告所犯如附表編號1 至6 罪項下，分別
    宣告沒收。扣案之空夾鍊袋1 包，則為被告所有，業據其於
    警詢時自承在卷（見警卷第8 頁），為預備分裝毒品所用之
    物，應依刑法第38條第1 項第2 款規定，於被告所犯如附表
    編號1 至6 所示之販賣第二級毒品罪項下，宣告沒收。至於
    扣案之電子磅秤1 台，業據被告否認為其所有（見本院第88
    頁），且查無證據係供犯本案所得之物，爰不為沒收之諭知
    ，附此敘明。
據上論斷，應依刑事訴訟法第369 條第1 項前段、第364 條、第
299 條第1 項前段，毒品危害防制條例第4 條第2 項、第18條第
1 項前段、第19條第1 項、第17條第1 項，刑法第11條、第47條
第1 項、第51條第5 款、第38條第1 項第2 款，判決如主文。
本案經檢察官劉玲興到庭執行職務。
中    華    民    國   100    年    8     月     3    日
                  刑事第四庭    審判長法  官  蕭權閔
                                      法  官  唐照明
                                      法  官  吳進寶
以上正本證明與原本無異。
如不服本判決應於收受本判決後10日內向本院提出上訴書狀，其
未敘述上訴理由者，並得於提起上訴後10日內向本院補提理由書
狀（均須按他造當事人之人數附繕本）「切勿逕送上級法院」。
中    華    民    國   100    年    8     月     3    日
                                      書記官  唐奇燕
附錄本案論罪科刑法條
毒品危害防制條例第4條第2項
製造、運輸、販賣第二級毒品者，處無期徒刑或 7 年以上有期
徒刑，得併科新臺幣 1 千萬元以下罰金。
附表：
┌──┬────┬────┬──┬───┬────┬─────────────────┐
│編號│交易時間│交易地點│毒品│金額（│交易對象│      宣告刑                      │
│    │、方式  │        │種類│新台幣│        │                                  │
│    │        │        │    │）    │        │                                  │
├──┼────┼────┼──┼───┼────┼─────────────────┤
│ 1  │99年8 月│高雄縣大│甲基│1000元│黃信順  │劉錦賢販賣第二級毒品，累犯，處有期│
│    │27日13時│樹鄉忠義│安非│      │        │徒刑伍年肆月；扣案之門號0000000000│
│    │許；以被│路關帝廟│他命│      │        │號行動電話壹支（含SIM 卡壹枚）、空│
│    │告所有之│        │    │      │        │夾鍊袋壹包，均沒收；未扣案之販賣第│
│    │00000000│        │    │      │        │二級毒品所得新臺幣壹仟元沒收，如全│
│    │13手機聯│        │    │      │        │部或一部不能沒收時，以其財產抵償之│
│    │絡。    │        │    │      │        │。                                │
├──┼────┼────┼──┼───┼────┼─────────────────┤
│ 2  │99年9 月│高雄縣仁│甲基│1000元│黃信順  │劉錦賢販賣第二級毒品，累犯，處有期│
│    │9 日14時│武鄉仁武│安非│      │        │徒刑伍年肆月；扣案之門號0000000000│
│    │50分許；│火葬場附│他命│      │        │ 號 行動電話壹支（含SIM卡壹枚）、 │
│    │以被告所│近      │    │      │        │空夾鍊袋壹包，均沒收；未扣案之販賣│
│    │有之0926│        │    │      │        │第二級毒品所得新臺幣壹仟元沒收，如│
│    │275324手│        │    │      │        │全部或一部不能沒收時，以其財產抵償│
│    │機聯絡。│        │    │      │        │之。                              │
├──┼────┼────┼──┼───┼────┼─────────────────┤
│    │99年9 月│大樹鄉竹│甲基│1000元│黃信順  │劉錦賢販賣第二級毒品，累犯，處有期│
│3   │18日20時│子寮軍營│安非│      │        │徒刑伍年肆月；扣案之第二級毒品甲基│
│    │30分許；│旁      │他命│      │        │安非他命壹包（驗後淨重零點零柒柒公│
│    │以被告所│        │    │      │        │克，暨其包裝袋壹只）沒收銷毀之；扣│
│    │有之0925│        │    │      │        │按之門號0000000000號行動電話壹支（│
│    │205313手│        │    │      │        │含SIM 卡壹枚）、空夾鍊袋壹包，均沒│
│    │機聯絡  │        │    │      │        │收；未扣案之販賣第二級毒品所得新臺│
│    │        │        │    │      │        │幣壹仟元沒收，如全部或一部不能沒收│
│    │        │        │    │      │        │時，以其財產抵償之。              │
├──┼────┼────┼──┼───┼────┼─────────────────┤
│ 4  │99年8 月│高雄市苓│甲基│1000元│黃森顯  │劉錦賢販賣第二級毒品，累犯，處有期│
│    │22日3 時│雅區中正│安非│      │        │徒刑伍年肆月；扣案之門號          │
│    │15分許；│交流道南│他命│      │        │0000000000 號 行動電話壹支（含SIM │
│    │以被告所│下匝道口│    │      │        │卡壹枚）、空夾鍊袋壹包，均沒收；未│
│    │有之0925│附近    │    │      │        │扣案之販賣第二級毒品所得新臺幣壹仟│
│    │205313手│        │    │      │        │元沒收，如全部或一部不能沒收時，以│
│    │機聯絡。│        │    │      │        │其財產抵償之。                    │
├──┼────┼────┼──┼───┼────┼─────────────────┤
│    │99年8 月│高雄市三│甲基│1000元│黃森顯  │劉錦賢販賣第二級毒品，累犯，處有期│
│ 5  │31日18時│民區自立│安非│      │        │徒刑伍年肆月。扣案之門號0000000000│
│    │50分許；│路、河北│他命│      │        │號行動電話壹支（含SIM 卡壹枚）、空│
│    │以被告所│路旁陸橋│    │      │        │夾鍊袋壹包，均沒收；未扣案之販賣第│
│    │有之0925│        │    │      │        │二級毒品所得新臺幣壹仟元沒收，如全│
│    │205313手│        │    │      │        │部或一部不能沒收時，以其財產抵償之│
│    │機聯絡。│        │    │      │        │。                                │
├──┼────┼────┼──┼───┼────┼─────────────────┤
│ 6  │99年9 月│高雄市鼓│甲基│1000元│黃森顯  │劉錦賢販賣第二級毒品，累犯，處有期│
│    │16日0 時│山區青海│安非│      │        │徒刑伍年肆月；扣案之門號          │
│    │20分許；│路及馬卡│他命│      │        │0000000000號行動電話壹支（含SIM 卡│
│    │以被告所│道路之青│    │      │        │壹枚）、空夾鍊袋壹包，均沒收；未扣│
│    │有之0925│海陸橋下│    │      │        │案之販賣第二級毒品所得新臺幣壹仟元│
│    │205313手│中南客運│    │      │        │沒收，如全部或一部不能沒收時，以其│
│    │機聯絡。│停車場  │    │      │        │財產抵償之。                      │
└──┴────┴────┴──┴───┴────┴─────────────────┘